【裁判字號】    90,判,2576
【裁判日期】    901231
【裁判案由】    營業稅
【裁判全文】
最  高  行  政  法  院  判  決                    九十年度判字第二五七六號
    原      告  誠泰營造有限公司
    代  表  人  甲○○
    被      告  台南縣稅捐稽徵處
    代  表  人  施柏齡
右當事人間因營業稅事件，原告不服財政部中華民國八十八年十二月三十一日台財訴
字第○八八一三五一三一八號再訴願決定，提起行政訴訟。本院判決如左：
    主  文
原告之訴駁回。
訴訟費用由原告負擔。
    事  實
緣原告於八十五年六月間承造左鎮鄉○○村○○○○○道路改善工程等建築工程，其
中紮筋工部分轉由他人承包，未依規定取得合法憑證，而涉嫌以非實際交易對象虛設
行號之懋毓工程有限公司（以下簡稱懋毓公司）所開立字軌號碼：ＤＡ000000
00等統一發票四紙，金額計新臺幣（以下同）一、九○四、七六一元，營業稅額九
五、二三九元，充當進項憑證，申報扣抵銷項稅額。案經臺北市稅捐稽徵處通報被告
審理，認原告虛報進項稅額違章屬實，除據以核定補徵營業稅九五、二三九元（原告
已於八十七年十一月二十五日補繳稅款）外，並按其所漏稅額科處三倍之罰鍰計二八
五、七○○元（計至百元為止）。原告不服，申請復查及提起訴願、再訴願，均遭駁
回，遂提起行政訴訟。茲摘兩造訴辯意旨於次：
原告起訴意旨及補充理由略謂：一、原告於八十五年間確實與自稱為懋毓公司代表，
綽號祥子之陳正祥接洽紮鋼筋工程，原告重視的是價格、工程配合度、能否如期完工
，並曾要求該公司給予八十五年近期之營業稅申報書影本，顯示該公司營運正常。原
告非檢調單位，無從知道該公司為虛設行號，更不知如何防範。二、工程談妥後由祥
子帶工人進場施工，祥子要求工程款付現金，方便其支付工人工資，無違慣例，所以
原告斷斷續續依工程進度照實支付，每月二次。事隔兩年，祥子的簽收單已銷毀、丟
棄。三、因被告所屬人員告以虛設行號之進項稅額不能扣抵，原告之代表人以為繳納
原扣抵稅額即是處罰，所以於談話筆錄表示願意受罰。原先以為祥子的簽收單找不到
，現已找到，可為付款憑證。四、本案發票分屬兩工程付款所取得，有工程合約兩份
為證，按工程慣例，進度、品質合乎要求，即可於每月初、月底兩次請款，因此分多
次請領現金，合乎工程慣例。被告認為原告以現金支付，違背商業慣例，令人不服。
五、原告已代虛設行號者補繳營業稅九五、二三九元，再對原告處罰，難以令人接受
。請詳予查明後撤銷原處分及一再訴願決定等語。
被告答辯意旨略謂：一、按「營業人當期銷項稅額，扣減進項稅額後之餘額，為當期
應納或溢付營業稅額。」、「營業人左列進項稅額，不得扣抵銷項稅額：一購進之貨
物或勞務未依規定取得並保存第三十三條所列之憑證者。」、「營業人以進項稅額扣
抵銷項稅額者，應具有載明其名稱、地址及統一編號之左列憑證：一購買貨物或勞務
時，所取得載有營業稅額之統一發票。」及「納稅義務人有左列情形之一者，除追繳
稅款外，按所漏稅額處一倍至十倍罰鍰．．．五虛報進項稅額者。」分別為營業稅法
第十五條第一項、第十九條第一項第一款、第三十三條第一款及第五十一條第五款所
明定。又「為符合司法院大法官會議釋字第三三七號解釋意旨，對於營業人取得非實
際交易對象所開立之統一發票作為進項憑證申報扣抵銷項稅額之案件，應視情節，分
別依左列原則處理：取得虛設行號發票申報扣抵之案件．．．2.有進貨事實者：(1)進
貨部分，因未取得實際銷貨人出具之憑證，應依稅捐稽徵法第四十四條規定處以行為
罰。(2)因虛設行號係專以出售統一發票牟取不法利益為業，並無銷貨事實，故取得虛
設行號發票之營業人，自亦無向該虛設行號進貨並支付進項稅額之事實，除該營業人
能證明確有支付進項稅額予實際銷貨之營業人，並經稽徵機關查明該稅額已依法報繳
者，應依營業稅法第十九條第一項第一款規定，就其取得不得扣抵憑證扣抵銷項稅額
部分，追補稅款，不再處漏稅罰外，其虛報進項稅額，已構成逃漏稅，應依營業稅法
第五十一條第五款規定補稅並處罰。．．．」亦經財政部八十三年七月九日台財稅第
八三一六○一三七一號函所釋示。二、查原告於八十五年六月間非委由懋毓工程有限
公司興建工程，卻取具其開立之發票四紙充當進項憑證並持以申報扣抵銷項稅額，金
額計一、九○四、七六一元，致虛報進項稅額九五、二三九元。案經臺北市稅捐稽徵
處通報被告，此有臺北市稅捐稽徵處八十七年八月二十六日北市稽核甲字第八七○一
六四一○○號刑事案件移送書指證懋毓公司等自八十三年三月起並無進、銷貨之事實
，係以虛設行號之發票扣抵稅額，且虛開發票販賣牟取暴利，幫助他人逃漏稅捐在案
可稽。則懋毓公司本身既無進銷貨之事實，原告自無委由其興建工程之可能，故原告
非委由該公司興建工程之事證確鑿，其因而取具該公司開立之發票充當進項憑證並持
以申報扣抵銷項稅額即有未合，是被告依首揭規定補徵所漏稅額及核處罰鍰，依法並
無不合。三、依原告八十七年十月十五日於本處新化分處製作之談話筆錄聲稱「該工
程係委由嘉義祥仔承包，並由其帶領工人進場施工及請領工程款」、「本工程是由祥
仔直接帶領工人進場施工」、「本公司於八十四年成立，經驗不足，不知防範，但已
深具悔意，願意受罰」，並非如原告所稱係與自稱是懋毓公司人員洽接。況查懋毓公
司係設於臺北市○○○路○段而非嘉義，且該公司前經臺北市稅捐稽徵處查獲係虛設
之行號，而以八十七年八月二十六日北市稽核甲字第八七○一六四一○○號刑事案件
移送書移送臺灣臺北地方法院檢察署檢察官以八十七年偵字第一七七八二號起訴書起
訴在案，是該工程確非實際由懋毓公司所承建之事證已臻明確。故原告辯稱其確實與
該公司有交易之事實且不知該公司為虛設行號云云核無足採。原告亦無法提供確切證
據證明其確將該等工程款及進項稅額支付與懋毓公司，自難認其主張之事實為真實，
是原告空言主張，殊無足採。四、次按財政部八十四年三月二十日台財稅第八四一六
一四○三八號函示：「關於營業人有進貨事實而取得虛設行號開立之發票申報扣抵銷
項稅額案件，如該營業人能證明確有支付進項稅額予實際銷貨人，且經查明開立發票
之虛設行號已依規定按期申報進、銷項資料，並按其申報之應納稅額繳納者，可依本
部八十三年七月九日台財稅第八三一六○一三七一號函說明二(一)2.規定辦理。」。經
查懋毓公司為虛設之行號並無進銷貨之事實，已如前述殆無疑義，至原告雖有興建工
程之事實，惟實際並非委由懋毓公司所承建，亦至為明確，其進而取具公司發票充當
進項憑證並持以申報扣抵銷項稅額，核與首揭營業稅法第十九條第一項第一款規定相
違，而有虛報進項稅額之違章情事。又原告一直無法指出實際銷貨之營業人並證明確
有支付進項稅額予該實際之銷貨人，而一再堅稱係向懋毓公司購買勞務，核已構成虛
報進項稅額及逃漏稅款之實，且原告亦未能提供具體事證證明其確有支付該工程款及
進項稅額予懋毓公司，故被告依法論處，並無不合，敬請依法予以駁回。
    理  由
按「營業人左列進項稅額，不得扣抵銷項稅額：一、購進之貨物或勞務未依規定取得
並保存第三十三條所列之憑證者。」、「營業人以進項稅額扣抵銷項稅額者，應具有
載明其名稱、地址及統一編號之左列憑證：一、購進貨物或勞務時，所取得載有營業
稅額之統一發票。」「納稅義務人有左列情形之一者，除追繳稅款外，按所漏稅額處
一倍至十倍罰鍰，並得停止其營業：一、．．．五、虛報進項稅額者。」分別為行為
時營業稅法第十九條第一項、第三十三條第一款、第五十一條第五款所明定。是營業
人雖有進貨事實，惟不依規定取得交易對象開立之進項憑證而取得非交易對象開立之
進項憑證，即不得以該進項憑證之進項稅額，申報扣抵銷項稅額，若竟申報扣抵，即
有虛報進項稅額之情形，如又已生扣抵銷項稅額而免繳納銷項稅額之結果，即於應納
稅額有所逃漏，自應追繳所漏稅額並處罰之。本件原告於八十五年六月間承造左鎮鄉
○○村○○○○○道路改善工程等建築工程，其中紮筋工部分轉由他人承包，未依規
定取得合法憑證，而涉嫌以非實際交易對象虛設行號之懋毓公司所開立字軌號碼：Ｄ
Ａ00000000等統一發票四紙，金額計一、九○四、七六一元，營業稅額九五
、二三九元，充當進項憑證，申報扣抵銷項稅額。案經臺北市稅捐稽徵處通報被告審
理，認原告虛報進項稅額違章屬實，除據以核定補徵營業稅九五、二三九元（原告已
於八十七年十一月二十五日補繳稅款）外，並按其所漏稅額科處三倍之罰鍰計二八五
、七○○元（計至百元為止）。原告不服，主張其於八十五年間與自稱懋毓公司人員
接洽紮筋工程，其後工程進度如期完成，也依其完成進度照實支付工程工資，懋毓公
司是否為虛設行號於接洽時並不知情，當時只在意對方願意承包之價格及是否如期完
成，為委託承包之重點，被告只因懋毓公司是虛設行號，而認定其虛報進項稅額，實
有不公云云。申經被告復查決定以：(一)依臺北市稅捐稽徵處八十七年八月二十六日北
市稽核甲字第八七○一六四一○○號刑事案件移送書指證懋毓公司等自八十三年三月
起並無進、銷貨之事實，係以虛設行號之發票扣抵稅額，且虛開發票販賣牟取暴利，
幫助他人逃漏稅捐在案可稽。則懋毓公司本身既無進銷之事實，原告自無委由其興建
工程之可能，故原告非委由該公司興建工程之事證確鑿，其因而取具該公司開立之發
票充當進項憑證扣抵銷項稅額即有不合，原處分依法論處並無不合。(二)原告八十七年
十月十五日於原處分機關新化分處製作之談話筆錄聲稱「該工程係委由嘉義祥仔承包
，並由其帶領工人進場施工及請領工程款」、「本工程是由祥仔直接帶領工人進場施
工」、「本公司於八十四年成立，經驗不足，不知防範，但已深具悔意，願意受罰」
，並非如原告所稱係與自稱是懋毓公司人員洽接。況查懋毓公司係設於臺北市○○○
路○段而非嘉義，是該工程確非實際由懋毓公司所承建之事證已臻明確。另原告談話
筆錄復指稱「本公司以現金支付工程款，付款簽收單因時過兩年時間久遠，已被丟掉
消除」，然本案系爭工程款高達一、九○四、七六一元，原告聲稱以現金支付，顯有
違背一般商業慣例，且原告亦未能提供具體事證證明其確有支付該工程款及進項稅額
予懋毓公司，故辯稱其確實與該公司有交易之事實且不知該公司為虛設行號云云，核
無足採。(三)財政部八十四年三月二十日台財稅第八四一六一四○三八號函示：「關於
營業人有進貨事實而取得虛設行號開立之發票申報扣抵銷項稅額案件，如該營業人能
證明確有支付進項稅額予實際銷貨人，且經查明開立發票之虛設行號已依規定按期申
報進、銷項資料，並按其申報之應納稅額繳納者，可依本部八十三年七月九日台財稅
第八三一六○一三七一號函說明二(一)2.規定辦理。」經查懋毓公司為虛設行號並無進
銷貨之事實，且原告雖有興建工程之事實，惟實際並非委由懋毓公司所承建，亦至為
明確，其進而取具該公司發票充當進項憑證並持以申報扣抵銷項稅額，核與首揭營業
稅法第十九條第一項第一款規定相違，而有虛報進項稅額之違章情事。又原告一直無
法指出實際銷貨人之營業人並證明確有支付進項稅額予該實際之銷貨人，而一再堅稱
係向該公司購買勞務，核已構成虛報進項稅額及逃漏稅款之實等由，遂駁回其復查之
申請。原告復執前詞訴經臺灣省政府訴願決定及財政部再訴願決定均持與原處分相同
之論見，因而駁回原告之訴願、再訴願。經核與首開規定及說明無違。原告茲起訴主
張如事實欄起訴意旨及補充理由所載，經查：（一）、原告之代表人於被告處接受談
話時稱，工程係由祥子承包，全未提及工程由懋毓公司承包之事實，更未言及或提出
其要求懋毓公司給予之營業稅申報書影本。果真如其所述，於當初工程發包接洽時，
尚且要求對方提出營業稅申報書影本，則慎重其事，豈有於接受被告所屬人員談話時
，竟未記憶並提出說明之理。是其主張祥子代表懋毓公司與其談成工程承包之事云云
，並不可採。（二）、原告於八十九年二月二十九日具狀稱，祥子收受工程款之簽收
單已銷毀、丟棄，於八十九年四月二十六日具狀則稱，簽收單一時找不到，現已找到
，並提出簽收單影本為證，前後矛盾，顯不可採。況觀其簽收單既有懋毓公司及其負
責人李君仁蓋章，又有祥子代收簽名，以原告所述工程款全支付現金，方便供祥子在
工地發放工資之用，則祥子豈非持有懋毓公司及其負責人印章在工地備供隨時簽收蓋
用，不合常理。尤以工程款一、九○四、七六一元悉以現金交付承包商工地負責人，
不合常情。（三）、原告應補繳不應扣抵而扣抵之稅款，所繳者為稅款，與罰鍰全然
不同，原告之代表人豈有誤認之理，其接受談話時所稱願意受罰，難認為係出於誤認
所說。（四）、原告發包工程，承包商按慣例可每月二次請領工程款，僅是付款之時
期依該慣例而已。原告與其工程承包者均為商人，其間授受之工程款，非零星款項，
竟均以現金為之，被告指為有違一般商業慣例，無背經驗法則。（五）、原告於起訴
之前從未主張有與懋毓公司訂立書面合約之事，亦未提出合約書，茲於起訴後第二次
具狀始提出合約書面，難以採信。況懋毓公司非原告之實際交易對象，可綜合前所論
述得知，顯不能以該合約書證明其間有交易事實。懋毓公司為虛設行號，原告縱屬不
知，該公司既非原告實際交易對象，原告即不能以該公司虛開之發票作為進項憑證。
乃原告以非交易對象懋毓公司之發票充進項憑證，虛報其進項稅額以扣抵原應繳納之
銷項稅額，生逃漏營業稅之結果，揆諸前揭規定與說明，應追繳補徵其所漏稅額並處
罰。復查決定維持原核定予以補徵並處罰，訴願、再訴願決定遞予維持，均無不合。
起訴為無理由，應予駁回。
據上論結，本件原告之訴為無理由，爰依行政訴訟法施行法第二條、行政訴訟法第九
十八條第三項前段，判決如主文。
中    華    民    國      九十      年      十二      月    三十一      日
                    最 高 行 政 法 院  第 一 庭
                                審 判 長 法  官      黃  綠  星
                                         法  官      高  啟  燦
                                         法  官      蔡  進  田
                                         法  官      黃  璽  君
                                         法  官      廖  宏  明
右  正  本  證  明  與  原  本  無  異
                                         法院書記官  邱  彰  德
中    華    民    國    九十一      年      一        月      二        日


司法院資訊處製作；財團法人民間司法改革基金會備份。
